臺灣高等法院刑事判決　　　　　　　100年度上訴字第1088號
上　訴　人
即　被　告　吳瑞堂
　　　　　　鍾淑楨
上列上訴人因恐嚇等案件，不服臺灣桃園地方法院99年度訴字第
995號，中華民國100年2月23日第一審判決（起訴案號：臺灣桃
園地方法院檢察署98年度偵字第21761號），提起上訴，本院判
決如下：
    主  文
原判決關於吳瑞堂恐嚇取財及執行刑部分暨鍾淑楨部分，均撤銷
。
吳瑞堂共同犯恐嚇取財罪，累犯，處有期徒刑柒月。
鍾淑楨共同犯剝奪他人行動自由罪，處有期徒刑伍月，如易科罰
金，以新臺幣壹仟元折算壹日。
    事  實
一、吳瑞堂前於民國92年間，因偽造貨幣案件，經臺灣桃園地方
    法院以92年度訴字第830號判決判處有期徒刑2年確定；另於
    93年間，因施用毒品案件，經同法院以93年度訴字第230號
    判決分別判處有期徒刑7月、5月，並定應執行有期徒刑10月
    確定；同年又因贓物案件，經同法院以93年度簡字第252號
    判決判處有期徒刑6月確定；上開各罪嗣經同法院以97年度
    聲字第51號裁定減刑並定應執行為有期徒刑2年6月確定，於
    93年12月13日入監執行，96年8月14日縮短刑期假釋出監併
    付保護管束，迄於97年3月3日保護管束期滿，假釋未經撤銷
    而視為執行完畢。
二、緣吳芬欽於98年8月1日上午9時30許，前往吳瑞堂承租之桃
    園縣桃園市○○路630之10號3樓房屋，與吳瑞堂、戴惠美、
    呂淑芬3人打麻將賭博（吳瑞堂所涉意圖營利供給賭博場所
    及聚眾賭博犯行部分，業據其於本院行準備程序時撤回上訴
    而確定），至同日下午3時30分許，吳芬欽因身上原有之新
    臺幣（下同）1萬6千餘元，已輸到剩6千2百元，遂表示不想
    再打而欲離去，此時戴惠美竟以吳芬欽偷牌詐賭為由，要求
    吳芬欽賠償財物，雙方因此發生爭執。詎吳瑞堂與戴惠美、
    呂淑芬（戴惠美、呂淑芬均業經原審判處罪刑確定）竟共同
    基於妨害自由及意圖為自己不法之所有、恐嚇取財之犯意聯
    絡，由吳瑞堂藉詞居中斡旋，喝令吳芬欽待在打麻將之房間
    內不准出去，取走吳芬欽之行動電話，使其無法對外聯繫，
    向吳芬欽恫稱「在臺灣詐賭要剁手、剁腳」等語，要求吳芬
    欽須給付50萬元作為賠償，經吳芬欽答以其既無詐賭也沒有
    錢等語後，吳瑞堂多次走出房間與在客廳之戴惠美、呂淑芬
    2人討論，嗣將賠償金額降為20萬元，吳芬欽仍未答應。之
    後，吳芬欽隨吳瑞堂走出房間進入客廳，與戴惠美就有無詐
    賭乙事大聲否認爭辯，戴惠美旋持不詳物品丟向吳芬欽並徒
    手毆打其手臂，呂淑芬亦在旁徒手毆打吳芬欽之頭與肩膀，
    此時自屋內另1房間走出之吳瑞堂同居女友鍾淑楨，因聽聞
    戴惠美等人責備之詞，認定吳芬欽偷牌詐賭，竟與吳瑞堂、
    戴惠美、呂淑芬共同基於妨害自由之犯意聯絡，出手抓住吳
    芬欽頭髮，阻止其開門離去，並持高跟鞋，以鞋跟毆打吳芬
    欽眼睛，致吳芬欽受有左側頭皮挫傷、左眼瞼及眼周挫傷、
    擦傷及左上臂挫傷等傷勢（鍾淑楨、戴惠美、呂淑芬所涉傷
    害犯行，業據吳芬欽於偵查中撤回告訴，由檢察官另為不起
    訴處分確定）。隨後戴惠美帶吳芬欽進入屋內廁所照鏡子，
    讓吳芬欽觀看其遭毆打後之慘狀，呂淑芬亦跟隨進入，將廁
    所門關上，並向吳芬欽恫稱「如果不賠錢，就打到賠錢為止
    」，吳芬欽從廁所被帶出來之後，戴惠美即將金額再降至12
    萬元，並讓吳芬欽以其0000000000號行動電話與胞姐吳冬英
    0000000000號行動電話聯絡，要其胞姐吳冬英拿12萬元至該
    處，惟吳冬英遲未前來，吳芬欽因畏懼乃將身上剩餘之6千2
    百元全數拿出交給戴惠美並道歉。嗣於同日晚上7時許，吳
    芬欽再次與吳冬英電話聯絡過程中，戴惠美聽聞吳冬英欲以
    擄人勒贖報警處理，乃驚覺事態嚴重，遂立即委請友人先行
    報警指控吳芬欽詐賭，經警於同日晚上8時許到場處理，吳
    芬欽始脫困，前後遭剝奪行動自由約4個半小時。
三、案經吳芬欽訴由桃園縣警察局桃園分局報請臺灣桃園地方法
    院檢察署檢察官偵查起訴。
    理  由
壹、證據能力部分：
    按被告以外之人於審判外之陳述，雖不符合刑事訴訟法第15
    9條之1至第159條之4之規定，但經當事人於審判程序同意作
    為證據，法院審酌該言詞陳述或書面陳述作成時之情況，認
    為適當者，亦得為證據；當事人、代理人或辯護人於法院調
    查證據時，知有第159條第1項不得為證據之情形，而未於言
    詞辯論終結前聲明異議者，視為有前項之同意；刑事訴訟法
    第159條之5第1項、第2項分別定有明文。檢察官、上訴人即
    被告吳瑞堂、鍾淑楨（下稱被告2人）對於本判決下列所引
    用之各項被告以外之人於審判外之陳述（含書面陳述），於
    本院準備程序時，均表示同意作為證據，且迄至言詞辯論終
    結前亦未再聲明異議，本院審酌上開證據資料製作時之情況
    ，尚無違法不當及證明力明顯過低之瑕疵情形，依前述規定
    ，認例外均具有證據能力，且經本院於審判期日依法進行證
    據之調查、辯論，當事人於訴訟上程序權利，已受保障。
貳、認定事實所憑之證據及理由：
一、訊據被告2人均矢口否認有前揭犯行，吳瑞堂辯稱：此案完
    全是被害人吳芬欽與戴惠美吵架，伊是屋主當然在場，伊只
    是在那邊勸架而已，並沒有參與恐嚇取財云云；鍾淑楨則辯
    稱：被害人跟戴惠美吵架，伊被吵醒是因為被害人在鬼叫，
    伊踢被害人的時點，與戴惠美的時點完全不同，伊踢完就回
    房睡覺，與戴惠美恐嚇取財無關云云。
二、經查：
  (一)上開事實，業據證人即被害人吳芬欽於原審證述綦詳（見原
    審訴字卷第26至33頁），核與證人即被害人之胞姐吳冬英於
    原審結證稱：98年8月1日係吳瑞堂打電話給伊說吳芬欽詐賭
    ，伊才知道吳芬欽跟人打麻將發生糾紛，吳瑞堂打電話跟伊
    說吳芬欽詐賭，要拿50萬元過來，後來又說20萬元，最後講
    到12萬元，吳瑞堂就叫伊拿錢，並沒有說不拿錢會怎麼樣，
    戴惠美也打電話給伊，伊聽到吳芬欽被打得很慘，有聽到吳
    芬欽的哭聲，戴惠美沒有跟伊講什麼，伊只有聽到吳芬欽被
    打的很痛苦，聽到戴惠美的聲音很兇地罵吳芬欽，吳芬欽在
    電話中有跟伊說要12萬元，伊聽到吳芬欽被打得很慘，但伊
    說沒有做這件事情，為什麼要拿錢過去，當時伊很忙沒想到
    那麼多，想說沒有這個事情，伊跟戴惠美、吳瑞堂也都認識
    ，以為吳芬欽就會回來，結果晚上7時許，又接到吳瑞堂電
    話，要伊拿12萬過去，伊才知道吳芬欽沒有回來，伊叫吳瑞
    堂給地址，他們不給，伊以為他們會給地址，伊就會報警等
    語（見原審訴字卷第34至36頁）；及證人即警員古英鴻於原
    審證稱：98年8月1日晚上8時許，伊有到桃園市○○路630之
    10號3樓處理1件糾紛，伊到現場看到吳芬欽在客廳哭訴，臉
    上有明顯的外傷，被告4人（指被告2人及戴惠美、呂淑芬）
    也都在客廳，大家在爭吵，吳芬欽說被告等人說其詐賭，所
    以被打，吳芬欽陳述其遭毆打過程時緊張地在哭，並表示過
    程中想走，但是被告4人不讓其走，伊大致瞭解雙方情形後
    ，因雙方各說各話，所以就將渠等全部帶回派出所來釐清案
    情，帶回去派出所後就交由備勤員警處理等情（見原審訴字
    卷第37至38頁），互核一致。且吳瑞堂於偵查中亦自承：「
    …我跟她（即被害人）說臺灣詐賭，有的很嚴重，有的被抓
    到手腳都剁掉，說她為何不承認相公；（你跟吳芬欽說，別
    人詐賭，有的被剁手剁腳很嚴重，是否有恐嚇之意？）沒有
    ，我只是說要跟戴惠美處理好，吳芬欽還拜託我幫她協調」
    等語（見偵查卷第90至91頁），顯見其確曾出言恐嚇被害人
    並假意欲幫忙居間斡旋至明。而鍾淑楨於偵查中亦供稱：於
    被害人急著要去開門欲出去之際，曾抓住被害人頭髮，請她
    過來坐等語（見偵查卷第88至89頁），及於原審時復坦承：
    確有傷害被害人的眼睛等情無訛（見原審訴字卷第46頁反面
    ），益證被害人前揭指述非虛。此外，復有被害人之衛生署
    桃園醫院診斷證明書、被害人持用之0000000000號行動電話
    及吳冬英持用之0000000000號行動電話通聯紀錄（見偵查卷
    第46、67至71、72至78頁）在卷可稽，被害人所述，自堪信
    實。
  (二)按共同實施犯罪行為之人，在合同意思範圍以內，各自分擔
    犯罪行為之一部，相互利用他人之行為，以達其犯罪之目的
    者，即應對於全部所發生之結果，共同負責（最高法院28年
    上字第3110號判例意旨參照）。吳瑞堂當天既是參與打麻將
    4人中之1人，被害人有無詐賭，自攸關其權益甚鉅，且吳瑞
    堂於警詢時亦曾稱：吳芬欽將「兩萬」藏於大腿底下，對我
    們其他3人打牌不公平等語（見偵查卷第26頁）。而衡之吳
    瑞堂於本案過程中，既喝令被害人不得離開房間，取走被害
    人手機，使其無法對外聯絡，復出言恫稱「在臺灣詐賭要剁
    手、剁腳」等語，要求被害人須給付50萬元作為賠償，經被
    害人答以並無詐賭也沒有錢等語後，仍多次走出房間與在客
    廳之戴惠美、呂淑芬討論，嗣陸續將賠償金額降為20萬元、
    12 萬元，並於電話中要被害人之胞姊吳冬英拿錢過來等情
    ，足認吳瑞堂與戴惠美、呂淑芬有共同恐嚇取財及妨害自由
    之犯意聯絡甚明。吳瑞堂於原審雖辯稱：伊向被害人說「在
    臺灣詐賭要剁手、剁腳」等語，只是比喻，沒有恐嚇之意云
    云（見原審訴字卷第51頁），惟衡諸常情，一般人在被人指
    述詐賭，並喝令不准離開現場，再聽聞「詐賭要剁手、剁腳
    」等語，豈有不心生恐懼之理，是被告上開所辯，顯違常情
    ，不足採。又吳瑞堂等人嗣後主動報警處理之原因，乃係因
    戴惠美與吳冬英電話聯絡過程中，聽聞吳冬英欲以擄人勒贖
    報警處理，驚覺事態嚴重，遂立即委請戴惠美之友人報警指
    控吳芬欽詐賭乙節，為吳瑞堂等人所不爭執（見偵查卷第86
    、87、91頁），則吳瑞堂等人既已驚覺事態嚴重性，而主動
    先行報警，則渠等對於已自被害人身上取得之現金6千2百元
    未能為進一步之分贓，亦符常理，自不足資為被告等人有利
    之認定。
  (三)次按刑法上關於財產上之犯罪，所定意圖為自己或第3人不
    法所有之意思條件，即所稱之「不法所有意圖」，固指欠缺
    適法權源，仍圖將財產移入自己實力支配管領下，得為使用
    、收益或處分之情形而言，然該項「不法所有」云者，除係
    違反法律之強制或禁止規定者外；其移入自己實力支配管領
    之意圖，違反公共秩序或善良風俗，以及逾越通常一般之人
    得以容忍之程度者，亦包括在內（最高法院94年度台上字第
    5194號判決意旨參照）。本件關於被害人是否詐賭乙節，吳
    瑞堂於警詢時供稱：伊「有親眼看到」被害人將兩萬藏在大
    腿底下云云（見偵查卷第26頁），至原審又改稱：其為何會
    認為被害人詐賭，是因戴惠美看到，所以戴惠美與被害人發
    生爭執云云（見原審訴字卷第48頁反面）。惟觀諸戴惠美於
    警詢陳稱：當日被害人胡牌時，伊發現被害人牌中1張兩萬
    不見了，伊質問被害人，被害人很緊張左手準備放到牌桌底
    下，此時「呂淑芬抓住被害人的左手，就發現兩萬在被害人
    手中」云云，於偵查中則改稱：伊發現被害人牌中少了1張
    兩萬，後來「在被害人左大腿的裙擺上發現那張兩萬」云云
    （見偵查卷第9、85頁），可見戴惠美就被害人如何藏放兩
    萬以詐賭乙事，前後供述不符，已難遽予採信。再觀諸呂淑
    芬於警詢時亦同戴惠美於警詢所述，稱其係在被害人手中發
    現兩萬云云，惟於偵查中改稱：伊放砲要付錢給吳芬欽，但
    吳芬欽不敢拿伊的錢，神情慌張，說沒有胡，算相公，並把
    左手放下去，快速把牌丟進去，伊有看到云云，迄原審時又
    改稱：從頭到尾伊都在狀況外，本來吳芬欽要胡牌，伊都把
    錢拿出來了，但後來不知道發生什麼事情，吳芬欽就突然把
    牌推掉云云（見偵查卷第18、87頁、原審訴字卷第49頁反面
    ），則其前後陳述被害人如何詐賭乙事，差異甚大，亦難採
    信。從而，當日被害人是否有詐賭行為，僅有戴惠美、呂淑
    芬事後之片面指述，且渠等陳述又有前述不一之瑕疵，復無
    其他證據證明，顯難以認定。況當日牌桌上4人即吳瑞堂、
    戴惠美、呂淑芬及被害人皆稱當日輸錢、不清楚其他人當日
    輸贏狀況（見偵查卷第9、18、22頁、原審訴字卷第26頁反
    面），實無法釐清渠等當日賭博輸贏金錢之真實狀況，渠等
    亦無法說明被害人詐賭所獲取之利益究竟為何。復參以吳瑞
    堂自承渠等當日打麻將，1底6百元、1台1百元，共打了約3
    或4將等情（見偵查卷第22頁），則渠等當日賭博之金額不
    大，輸贏之間何以會有12萬元至50萬元之譜？故吳瑞堂等人
    無端以被害人詐賭為由，且未說明及計算各參與人之輸贏狀
    況及被害人所獲取之利益，即由吳瑞堂開口向被害人索討50
    萬元此高額款項，因被害人表示無力給付，再降為20萬元、
    12萬元，嗣於同日下午7時許，要被害人再次與胞姐吳冬英
    電話聯絡拿12萬元過來，通話過程中，戴惠美聽聞吳冬英欲
    以擄人勒贖報警處理，乃驚覺事態嚴重，遂先行委請友人報
    警指控吳芬欽詐賭，而僅止取得被害人所交付之身上所餘現
    金6千2百元，揆諸前開最高法院判決意旨，吳瑞堂主觀上確
    有為自己不法所有之意圖無疑。
  (四)鍾淑楨係被害人吳欽芬於客廳與戴惠美大聲否認爭辯有無詐
    賭時，始自屋內另1房間走出等情，已據證人即被害人吳芬
    欽敘明在卷，再勾稽吳芬欽所述：「到客廳之後，沒多久戴
    惠美就先打我，呂淑芬也在旁邊講很難聽的話，呂淑芬的手
    也有碰到我的身體，鍾淑楨從房間出來就用鞋跟打我的右眼
    睛」之情（見原審訴字卷第27頁反面），及鍾淑楨於偵查中
    供稱：於被害人急著要去開門欲出去之際，曾抓住被害人頭
    髮，請她過來坐；伊沒有當場看到吳芬欽詐賭，是聽他們說
    的，聽他們說兩萬的牌不見了等語（見偵查卷第88至89頁）
    ，復於原審時坦承：伊確有傷害被害人之眼睛等情無訛（見
    原審訴字卷第46頁反面），可知鍾淑楨當時從另1房間走出
    來後，因聽聞戴惠美等人責備被害人偷牌詐賭，未問明詳情
    ，即貿然拉扯被害人頭髮，阻止其開門離去，並出手毆打被
    害人，足認鍾淑楨確有與吳瑞堂及戴惠美、呂淑芬等人共同
    以非法方法剝奪吳芬欽行動自由之犯意聯絡及行為分擔至明
    。
三、綜上所述，被告2人前揭所辯，均無非事後推諉卸責之詞，
    俱不足採。本件事證明確，被告2人犯行均堪認定，應依法
    論科。至吳瑞堂聲請傳喚證人戴惠美、呂淑芬部分，因事證
    已明，核無調查之必要，併此駁回之。
、論罪科刑及撤銷改判之理由：
一、按刑法上強盜罪與恐嚇取財之區別，係以被告對被害人施用
    威嚇之程度為準，如其程度足以壓抑被害人意思自由，致使
    不能抗拒而為財物之交付者，為強盜罪，反之如其程度尚不
    足以壓抑被害人之意思自由，被害人並非不能抗拒或未達於
    不能抗拒之程度，其交付財物與否，儘有自由斟酌之餘地者
    ，僅應成立恐嚇取財罪，其既遂、未遂之標準，又以被害人
    是否因恐嚇而心生畏懼及已否交付財物為準（最高法院79年
    度台上字第5023號判決意旨參照）；易言之，恐嚇取財與強
    盜罪，兩者就其同具有不法得財之意思，及使人交付財物而
    言，固無異趣，但就被害人是否喪失意思自由，不能抗拒言
    之，前者被害人尚有意思自由，後者被害人之意思自由已被
    壓制，達於不能抗拒之程度，故恐嚇取財罪，其恐嚇行為雖
    不以將來之惡害通知為限，即以目前之危害相加，亦屬之。
    但必其強暴、脅迫手段，尚未使被害人達於不能抗拒之程度
    始可，又審酌此情狀，自應以行為當時客觀時、地、人、物
    等情狀及被害人主觀上之意識為斷（最高法院98年度台上字
    第4757號判決意旨參照）。次按刑法第346條第1項所謂之恐
    嚇取財，係指以恐嚇之方法，迫使被害人將本人或第3人之
    物交付而言，而同法第302條第1項之罪所稱之非法方法，已
    包括強暴、脅迫或恐嚇等一切不法手段在內，且該罪既係以
    私行拘禁為其非法剝奪人行動自由之例示，在性質上自須被
    害人行動自由被剝奪「已持續相當之時間」，始足當之，如
    行為人係基於恐嚇取財之單一犯罪目的，而以恐嚇之手段脅
    迫被害人將其本人或第3人之物交付，否則不讓離去，縱被
    害人於將其物交付之前，因畏懼不敢離去，致其行動自由僅
    遭受「短瞬」影響，並無持續相當時間遭受剝奪者。乃屬於
    上開恐嚇取財行為之當然結果，應僅論以刑法第346條第1項
    之罪，無另成立刑法第302條第1項之罪之餘地（最高法院89
    年度台上字第906號判決意旨參照）；又刑法第302條第1項
    所謂以非法方法剝奪人之行動自由，係指以私禁外之非法方
    法，妨害其行動自由而言，若將被害人拘禁於一定處所，「
    繼續較久之時間」，而剝奪其行動自由，始屬私行拘禁之行
    為（最高法院99年度台上字第2336號判決意旨參照）。查本
    件吳瑞堂與戴惠美、呂淑芬共同基於意圖為自己不法所有之
    犯意聯絡，分別以上述恐嚇、強暴等方式逼迫被害人交付金
    錢，經衡以當時之客觀情狀及被害人主觀上之意識，吳瑞堂
    等人前開手段應尚未激烈至足以壓抑被害人意思自由，亦未
    達到被害人不能抗拒之程度，被害人當時應僅係心生畏懼始
    交付現金6千2百元；又被告2人及戴惠美、呂淑芬共同以上
    述非法方式剝奪被害人之行動自由約4個半小時許，核被害
    人之行動自由被剝奪已「持續相當之時間」，其行動自由非
    僅遭受「短瞬」之影響，應已另構成妨害自由罪，然被害人
    遭剝奪行動自由而未能離去上開處所之時間，未達半日以上
    之更久時間，尚難謂「繼續較久之時間」，而非屬私行拘禁
    之行為。
二、核被告吳瑞堂所為，係犯刑法第346條第1項之恐嚇取財罪及
    同法第302條第1項之剝奪他人行動自由罪；其欲向被害人索
    取財物，而同時觸犯上開兩罪，屬一行為觸犯數罪名之想像
    競合犯，應依刑法第55條規定，從較重之恐嚇取財罪處斷。
    起訴書雖認吳瑞堂要求被害人交付金錢，目的在清償詐賭債
    務，主觀上尚無不法所有之意圖，而就涉嫌恐嚇取財部分，
    不另為不起訴處分，容有誤會，惟此部分犯行與前揭妨害自
    由犯行部分，有想像競合犯之裁判上一罪關係，為起訴效力
    所及，本院自應併予審理。另吳瑞堂以言詞恐嚇被害人，使
    其心生畏懼部分，應視為以其他非法方法剝奪他人行動自由
    及恐嚇取財等罪之部分行為（最高法院74年台上字第3404號
    判例意旨參照），不再論以恐嚇危害安全罪，起訴書認吳瑞
    堂另涉犯刑法第305條恐嚇危害安全罪部分亦有未合，併予
    敘明。
三、被告鍾淑楨所為，係犯刑法第302條第1項之剝奪他人行動自
    由罪。
四、被告吳瑞堂與戴惠美、呂淑芬間，就恐嚇取財部分；被告2
    人與戴惠美、呂淑芬間，就剝奪他人行動自由部分；有犯意
    聯絡及行為分擔，均應論以共同正犯。
五、又吳瑞堂有事實欄所載之科刑與執行紀錄，此有本院被告前
    案紀錄表在卷可按，其於有期徒刑執行完畢後，5年內故意
    再犯本件有期徒刑以上之罪，為累犯，應依刑法第47條第1
    項規定加重其刑。
六、原審以被告2人事證明確予以論罪科刑，固非無見。惟查：
    鍾淑楨係被害人於客廳與戴惠美大聲否認爭辯有無詐賭時，
    始自屋內另1房間走出等情，已如上述，是鍾淑楨當時從另1
    房間走出來後，既係因聽聞戴惠美等人責備被害人偷牌詐賭
    ，未問明詳情，即貿然拉扯被害人頭髮，阻止其開門離去，
    並共同出手教訓被害人，自難認鍾淑楨對於吳瑞堂、戴惠美
    、呂淑芬等人先前對被害人所為之言語恐嚇及要求給付50萬
    元、後降至20萬元之行為，有何共同之犯意聯絡。況依吳芬
    欽所證稱：「被打之後，戴惠美帶我去廁所看我被鍾淑楨打
    的樣子，她說鍾淑楨打得更慘，把我的眼睛打成這個樣子；
    一開始我是跟戴惠美進到廁所，呂淑芬才進來，她就把廁所
    的門關起來，她跟我說如果不賠錢，就打到我賠錢為止」之
    情（見原審訴字卷第28頁及其反面）及其指述中從未提及鍾
    淑楨打完伊後，有何恐嚇或要求其賠償之舉，證人吳冬英亦
    從未提到鍾淑楨曾有與其通話要求金錢之行為，是在無其他
    積極證據可資證明之情形下，尚無法僅因鍾淑楨於拉扯被害
    人頭髮阻止其開門離去並出手毆打被害人後，仍停留於該處
    所內，即遽謂鍾淑楨對於吳瑞堂等人之恐嚇取財犯行亦有共
    同之犯意聯絡或行為分擔。是原判決關於恐嚇取財部分，未
    詳予勾稽，遽以被害人遭索討12萬元及交付身上現金6千2百
    元時，鍾淑楨亦在現場，即認定鍾淑楨亦觸犯恐嚇取財罪，
    而與吳瑞堂、戴惠美、呂淑芬等人有犯意聯絡及行為分擔，
    論以共同正犯，尚嫌速斷。則吳瑞堂、鍾淑楨上訴否認全部
    犯行，雖無理由，惟原判決既有上述可議之處，要屬無可維
    持，自應由本院將原判決關於吳瑞堂恐嚇取財及執行刑、鍾
    淑楨部分，予以撤銷改判。
七、爰審酌吳瑞堂不思以正當途徑獲取財物，竟與戴惠美、呂淑
    芬共同藉辭被害人偷牌詐賭，任意開價向被害人索討高額款
    項，並以言詞恐嚇、剝奪行動自由等方式，逼迫被害人交付
    財物，對被害人身心造成重大危害，惡性非輕；鍾淑楨僅因
    聽聞戴惠美等人責備被害人偷牌詐賭，即不分青紅皂白，貿
    然出手毆打被害人、拉扯被害人頭髮，阻止其開門離去，所
    為亦應予非難，兼衡被告2人犯罪動機、手段、生活狀況、
    品行、智識程度、被害人受傷害程度及犯罪所生危害等一切
    情狀，分別量處如主文所示之刑，並就鍾淑楨部分諭知如易
    科罰金之折算標準，以示儆懲。
據上論斷，應依刑事訴訟法第369條第1項前段、第364條、第299
條第1項前段，刑法第28條、第346條第1項、第302條第1項、第5
5條、第47條第1項、第41條第1項前段，刑法施行法第1條之1第1
項、第2項前段，判決如主文。
本案經檢察官洪威華到庭執行職務。
中    華    民    國    100    年    6    月    14    日
                     刑事第五庭  審判長法  官  李英勇
                                       法  官  白光華
                                       法  官  崔玲琦
以上正本證明與原本無異。
如不服本判決，應於收受送達後10日內向本院提出上訴書狀，其
未敘述上訴之理由者並得於提起上訴後10日內向本院補提理由書
（均須按他造當事人之人數附繕本）「切勿逕送上級法院」。
                                       書記官  馬佳瑩
中    華    民    國   100    年    6     月    15    日
附錄本案論罪科刑法條全文：
刑法第302條第1項：
私行拘禁或以其他非法方法，剝奪人之行動自由者，處5年以下
有期徒刑、拘役或3百元以下罰金。
刑法第346條：
意圖為自己或第三人不法之所有，以恐嚇使人將本人或第三人之
物交付者，處6月以上5年以下有期徒刑，得併科1千元以下罰金
。
以前項方法得財產上不法之利益，或使第三人得之者，亦同。
前二項之未遂犯罰之。